臺灣臺北地方法院民事判決　　　　　　　　　　　　　九十二年度建字第一七一號
　　原　　　告　國產實業建設股份有限公司
　　法定代理人　乙○○
　　訴訟代理人　賴盛星律師
　　複代理　人　程才芳律師
　　被　　　告　欣漢實業股份有限公司
　　法定代理人　甲○○
　　訴訟代理人　林麗珍律師
　　　　　　　　林彥志律師
右當事人間給付工程款事件，本院於民國九十三年十一月十五日言詞辯論終結，判決
如下：
    主  文
原告之訴及假執行之聲請均駁回。
訴訟費用由原告負擔。
    事  實
甲、原告方面：
壹、聲明：被告應給付原告新台幣（下同）二千零八十七萬六千一百十八元，及自起
    訴狀繕本送達翌日即民國九十二年十二月二十日起至清償日止，按年息百分之五
    計算之利息；願供擔保聲請宣告假執行。
貳、陳述：
一、原告與被告於九十一年一月十四日簽訂工程合約，約定由原告承攬被告向訴外人
    旺宏電子股份有限公司（下稱旺宏公司）所承包之「旺宏電子學人宿舍新建工程
    」之內裝工程（下稱系爭工程），工程期限為九十一年一月十四日至九十一年二
    一月十八日，工程金額為八千一百七十九萬五千元。原告依上開合約施工陸續完
　　工，經業主旺宏公司辦理驗收合格，目前已在使用當中，被告仍積欠原告工程款
　  一千一百四十五萬一千三百元，且本件工程曾辦理工程追加，工程追加款項為九
    百四十二萬四千八百十八元，原告亦已施作完成，以上合計二千零八十七萬六千
    一百十八零未付。為此依民法第四百九十條第一項、第五百零五條及兩造簽訂之
    工程合約第七條約定，請求被告給付上開金額與遲延利息之判決。
二、對被告抗辯及證人證言之陳述：
（一）被告辯稱：系爭工程未完成驗收云云。惟系爭工程依羅興華建築師事務所函覆
      法院表示「2.該工程業已完工。3.該工程驗收時，國產實業建設股份有限公司
      均派員會同，惟驗收改善紀錄，均以欣漢實業股份有限公司名義提報旺宏電子
      股份有限公司。」及證人江文宗證述，業主出面驗收等情，而證人吳介武證述
      「最後展延到八月底，之後就負責修繕，我十月有負責修繕，九月份旺宏的人
      就已經在使用。」，是系爭工程完工後確實由原告派員會同被告及業主之代表
      辦理驗收，原告依照驗收程序中業主及被告所列之缺失紀錄進行改善。又旺宏
      公司函覆法院稱「該工程已於九十一年第三季後開始使用。」，益證系爭工程
      確實完工，經驗收程序中所列缺失進行改善經業主認定為合格後，正式使用。
      再者系爭工程新竹市政府工務局於九十一年十月二十三日核發（91）工使字第
      ０三００號使用執照，且已提出建築物竣工平面圖及立面圖予主管機關，經主
      管機關派員查驗認定建物之主要構造、室內隔間及建築物主要設備均與設計圖
      樣相符，依建築法第七十條第一項、第七十一條及第七十三條規定，可知系爭
      工程業已完工並經驗收合格。系爭工程雖有竣工文件等程序事項應補正，但與
      工程是否驗收合格無涉。
（二）被告辯稱：原告未按期完工，逾期罰鍰及提前撤回，致被告自行僱工進場完成
      並支出之費用云云。惟依證人江文宗及吳介武證言，與證人吳善鵬證述「我們
      和被告的合約應該於九十一年三月十八日就應完成，因為業主旺宏公司的工程
      進度有微幅向後調整。」等，被告於九十一年六月二十六日傳真予原告之函文
      亦說明：「2.主體工程於九十一年六月三十日完工，但為配合業主驗收及改善
      工程，將於九十一年八月三十一日前完工。」及九十一年六月二十七日由履約
      保證銀行彰化銀行北門分行函知被告，同意履約保證金展延至九十一年八月三
      十一日止等情，足見系爭工程經業主旺宏公司與雙方同意展延。另使用執照上
      載竣工日期為九十一年八月三十日，故原告無遲延情形，且完工後之維修亦由
      原告進行。
（三）證人韋慶翔證述，系爭工程完工日期為九十一年十月間，與上開工驗收紀錄表
      內容不符，且如於九十一年十月間開始完工，為何旺宏公司得以於當時使用，
      而無辦理任何初驗或複驗程序，與事理不符，足見韋慶翔所述，並不屬實。
（四）被告辯稱：依工程日報表內容，主張系爭工程至九十一年十月十日止仍有進場
      施作，足見於當日始完工云云。惟工程日報表填載僅表示原告有進場施作，但
      進場施作項目究竟是為工程完工，或為工程完工後修繕，均有可能，自不得以
      填載施工日報表即認定系爭工程尚未完工，且由被告所提出被證二號之工程日
      報表，九十一年九月以後工程日報表所填載施作項目，均為工程之修正及補強
      等，為完工後初驗之修繕，非未完工情形，被告謂工程於九十一年十月間完工
      ，主張十天之逾期罰款六百二十三萬九千一百四十元云云，自屬無據。
（五）被告辯稱：系爭工程曾辦理減帳項目，並以被證一號會議紀錄內容，抗辯原告
      亦同意辦理工程金額減帳三百八十萬五千七百五十三元云云。惟原告否認同意
      被告所提出之減帳內容，且被告提出之會議紀錄已明載請原告公司總經理確認
      ，足見原告代表參加該次會議之人，無人有權限同意該會議內容。再者，原告
      於九十二年八月七日予被告存證信函亦表示：增減部分由原告與富泰營造股份
      有限公司（下稱富泰公司）協調解決，無由被告公司扣除等語，足見原告自始
      至終均未同意上開被證一號會議紀錄內容。縱本件富泰公司施作者，有部分為
      原告應行施作項目，亦屬原告與富泰公司間之問題，與被告無涉。
（六）被告辯稱：系爭工程無合約第二十八條、第七條所約定追加情形，應駁回原告
      請求云云。惟依證人江文宗、吳介武證詞，可知系爭工程確有追加工程情事，
      且依旺宏公司工地主任楊智鈞、監造單位人員高經理於九十一年九月二十四日
      簽認過文件送審單內容「3.部分追加減，另安排時程檢討。」，足見旺宏公司
      亦認本件有工程追加情形，被告所辯，為卸責之詞。
（七）被告辯稱：原告提出原證二之工程追加款僅數張明細表其項目、數量、單價、
      無法證明其合於工程圖說項目、數量、單價有何差異，足見原告所述不實云云
      。惟原告提出原證一工程追加項目明細內容，均由原告實際施作，為工程合約
      報價單中無約定之項目，此由原告所製作附表內容，對照工程合約報價單之工
      程項目及原告現場施作完成工程項目照片即足證之，由此可證明原告施作有眷
      宿舍浴室門檻為工程追加之項目。原告既已提出現場照片證明確實施作原證二
      號所列之追加工程之項目，已盡舉證責任，被告無反證證明所否認追加之事，
      原告請求追加工程款，自屬有理由。
三、被告受領系爭工程完成之工作物，經旺公司正式使用，仍拒不辦理驗收合格並給
    付尾款，顯以不正當行為阻止驗收條件成就，依民法第一百零一條第一項規定，
    系爭工程應視為已驗收，被告自應依約給付工程尾款。退步言，法院如認原告未
　　提出相關竣工文件故認定工程尚未驗收合格，惟系爭工程於九十一年十月間即已
  　由旺宏公司受領使用，實體部分已完工，亦屬兩造不爭之事實，被告因原告未提
    出相關竣工文件，遭業主保留工程款僅為四百多萬元。惟被告卻以此原因扣留原
    告工程尾款款達一千一百四十五萬一千三百元，佔總工程款之百分之十四，顯失
    衡平，且原告亦曾多次向被告請其具體提出原告應備之文件，達成被告要求驗收
    程序，原告卻遲延不願配合進行本案結案程序，逕以原告提出竣工文件缺漏即扣
    留，被告之行為顯失誠信。
參、證據：提出工程合約影本一份、追加減工程明細表一份、保固切結書一份、台灣
    士林地方法院九十三年度訴字第一三七號言詞辯論筆錄影本一份、傳真函影本一
    份、彰化銀行北門分行函文影文一份、完工驗收紀錄表影本一份、存證信函影本
    一份、文件送審單影本一份、照片一份及報價單影本一份等件為證。
乙、被告方面：
壹、聲明：如主文所示。
貳、陳述：
一、系爭工程合約金額原為八千一百七十九萬五千元，然經旺宏公司召開內裝介面協
    調會議將部分工程，交由第三人富泰公司施作，辦理工程減帳，且工程合約第七
　　條工程變更條款「甲方（指被告）對本工程有隨時變更計畫及增減工程數量之權
　  ，乙方（指原告）不得異議」規定，被告對系爭工程有辦理增減權利，原告不得
    異議，系爭工程減帳三百八十萬五千七百五十三元，減帳後為七千七百九十八萬
    九千二百四十七元。工程合約第六條第二項約定「工程開工後，每月月底估驗一
　　次，核付完成工程款之百分之九十，三十天期票」，原告施工後每期所請領之估
　  驗款，被告皆按上述約定付款，扣款百分之十為工程保留款，實際已付七千零三
    十四萬三千七百元，尚有工程保留款七百六十四萬五千五百四十七元未付，原告
    主張積欠工程款一千一百四十五萬一千三百元，顯有違誤。
二、系爭工程合約第六條第三項約定「工程全部完工後，經旺宏電子正式驗收合格，
    並由承包商辦妥保固切結次月十日前付款」，原告需符合工程已全部完工，工程
　　業經旺宏公司正式驗收合格，已辦妥保固切結書等三項要件，才得請求被告給付
　  工程保留款，惟原告遲未交付竣工書圖、設備型錄、材質證明等驗收文件，致無
    法驗收合格，此由旺宏公司答覆法院陳報狀內容、監工羅興華建築師事務所覆函
　　、證人江文宗、吳介武、黃耀輝之證詞及證人韋慶祥之證詞等可證。原告未提出
　  竣工圖之理由，證人江文宗曾清楚證述「人力有限，比較慢... 上面的意思，剩
    下的就不要配合交付竣工圖」等語，足見未驗收合格，為可歸責於原告拒不交付
    竣工文件所致。又工程合約第十條約定「工程全部完工後，乙方應將所有剩餘材
    料及設備等，一律遷離工地，並清理現場給予驗收，甲方應於接到乙方書面驗收
　　通知七日內會同乙方前往驗收」，原告亦未證明。
三、原告請求追加工程款九百四十二萬四千八百十八元部分，亦為無據。因為工程合
    約第二十八條約定：「總價承包：乙方承接本項工程為總價承攬非經甲方確認追
    加減工程或實際工程數量百分之三內不作加減帳」、第七條約定：「甲方對本工
    程有隨時變更計畫及增減工程數量之權，乙方不得異議」，因此，系爭工程採總
    價承包，原告如有追加工程因取得原告之同意，惟被告並未同意。原告所提出原
    證二之工程追加款僅數張明細表項目、數量、單價、無法證明其合於工程圖說項
    目、數量等，原告所述不實．
四、法院如認被告有給付工程款義務，因系爭工程原完工期限為九十一年三月十八日
    ，嗣延期至九十一年八月三十一日，但原告未於延長期日內完工，並自九十一年
    八月三十一日至九十一年十月十日仍有進場施作，工程總進度為百分之九五點五
    三，依工程合約第二十一條約定，被告得對原告逾期罰款六百二十三萬九千一百
    四十元。再者原告於驗收階段，擅將工程人員撤離現場，業主旺宏公司來文要求
    改善缺失，原告無法完成驗收修繕工作，致被告需自行僱工進場改善工程，共計
    三十四萬九千零四十二元。又原告遲未交付竣工書圖、設備型錄、材質證明等驗
    收文件等，致被告未能向業主領取工程尾款四百二十萬元之利息損失二十六萬零
    五十五元。被告主張抵銷。
五、系爭工程雖已完工，並辦理驗收程序，因原告遲未交付竣工書圖、設備型錄、材
    質證明等驗收文件，致驗收未合格，並非被告以不正當行為阻止驗收條件成就，
    無適用民法第一百零一條規定之餘地。原告主張曾多次請被告具體提出應備文件
    ，被告遲不配合，被告對此否認之。
參、證據：提出被告公司函件影等件、九十一年九月一日至十月十日施工日報表影本
    一份、傳真函影本、旺宏公司九十二年七月四日函影本、請款單、發票影本共十
    六張及被告公司九十二年十月十五日函文影本等件為證。
    理  由
一、本件原告起訴主張：兩造於九十一年一月間簽訂系爭工程合約，約定由原告承攬
    被告向訴外人旺宏公司承包之系爭工程，工程期限為九十一年一月十四日至九十
    一年三月十八日，工程金額為八千一百七十九萬五千元，原告依上開合約施工並
    陸續完工，經業主旺宏公司辦理驗收合格，目前已在使用中，被告卻積欠原告工
    程款一千一百四十五萬一千三百元未清償，且本件工程當初曾辦理工程追加，而
    原告就追加工程部分亦已施作完成，被告就追加工程款九百四十二萬四千八百十
    八元亦未給付原告，以上合計共積欠原告二千零八十七萬六千一百十八元，為此
    依民法第四百九十條、第五百零五條及工程合約第七條約定，求為命被告付二千
    零八十七萬六千一百十八元及按法定利率計算之遲延利息。
    被告則以：本件工程合約原為八千一百七十九萬五千元，經旺宏公司召開內裝介
    面協調會議將部分工程交由第三人富泰公司施作辦理減帳三百八十萬五千七百五
    十三元，依工程合約第七條工程變更條款原告不得異議，經減帳後為七千七百九
    十八萬九千二百四十七元，依工程合約第六條第二項，原告施工後每期所請領估
    驗款，被告皆按約付款，並扣百分之十為工程保留款，被告已實際給付原告工程
    款七千零三十四萬三千七百元，尚有工程保留款七百六十四萬五千五百四十七元
    ，原告主張積欠工程一千一百四十五萬一千三百元，顯有違誤，又原告未證明其
    依工程合約第六條第三項約定，旺宏公司正式驗收合格，並辦妥保固切結書等項
    目，原告未符合雙方約定，其請求工程尾款，並非有據等語，資為抗辯。
二、原告主張兩造訂立工程合約，由原告承攬系爭工程，並已完工經業主旺宏公司驗
    收，被告積欠工程尾款未付之事實，已據其提出工程合約影本、追加減工程項目
    明細表、原告出具之工程保固切結書影本、被告現場負責人吳善鵬在台灣士林地
    方法院九十三年度訴字第一三七號事件證述系爭工程無遲延言詞辯論筆錄影本一
    份、被告同意工程延至九十一年八月三十一日完工傳真函影本、彰化銀行北門分
    行同意延長履約保證函文影本、完工驗收紀錄表影本、原告催告被告付款存證信
    函影本、九十一年九月二十二日追加工程文件送審單影本、照片及追加工程報價
    單影本等件為證。被告否認積欠工程尾款，並以右揭情詞置辯。因此，本件兩造
    所不爭執事項為：兩造訂立系爭工程合約，由原告承做系爭工程。兩造所爭執者
    為：(一)被告尚有多少工程款未付，被告減帳是否合於約定；(二)系爭工程何時完工
    ，有無按合約約定辦理驗收；(三)兩造有無合意追加工程，並按兩造簽訂之工程合
    約定驗收而可請求給付工程尾款；(四)被告主張原告未遵期完工，提前撤場，有逾
    期罰款與被告自行僱工之損失而為抵銷：
三、被告尚有多少工程未清償，被告減帳是否合於約定；
（一）原告主張被告有一千一百四十五萬一千三百元工程款未付清，被告係逕自辦理
      工程減帳，原告未允諾減帳等情，並提出九十二年八月七日原告寄發予被告之
      存證信函說明「增減部分由被告與富泰公司協調，與被告無涉」等語（見原證
      八）。然被告辯稱：已依合約第六條第二項約定付清工程款百分之九十，即七
      千零三十四萬三千七百元之工程款，尚有工程保留款七百六十四萬五千五百四
      十七元未付等語。經查，兩者之差異在於被告曾將部分委由第三人富泰公司施
      作，而辦理減帳三百八十萬五千七百五十三元之情形。上開存證信於主旨中亦
      說明「請　貴公司（指被告）於函到七日內支付款新台幣柒佰參拾陸萬壹仟伍
      佰伍拾元」等語，是原告對減帳金額部分並不爭執，僅表明減帳部分應由其與
      第三人富泰公司自行處理等。再者，部分工程交由富泰公司承作，為原告所知
      悉，此由被告提出之九十二年七月十日富泰公司、被告公司與原告公司三方會
      議紀錄載「依91.01.29旺宏業主協議局部營造工程減帳由富泰營造施作，經國
      產現場林振宇主任確認，依合約第七條工程變更條款予以減帳辦理」等語（見
      被證一）可證，另證人江文宗即原告工地主任亦證述：「減帳我有與吳善鵬經
      理討論過，有提給公司，至於金額要問公司長官，我沒有這個權限，項目是有
      減帳沒錯」「（本工程被告是否都按進度付款？）我的經歷部分都有收到，百
      分之九十都有付。」等語（見本院九十三年四月二十七日訊問筆錄），另依工
      程合約第七條約定「甲方對本工程有隨時變更計劃及增減工程數量之權，乙方
      不得異議」。是故，原告對工程減帳應為知悉，被告依工程合約有變更之權，
      原告否認該減帳金額存在，尚不足採。
（二）原告雖以前開會議紀亦有載明「本次決議容經告知貴公司江文宗、賴經理、邱
      協理，均無法代表簽認，請　貴公司林總經理確認」等語，足見代表參加該次
      會議之人，無權限同意該會議內容，否認有減帳等情。但證人江文宗已證述確
      有第三人富泰公司施作減帳，僅金額不確定。原告復於存證信函要求被告清償
      減帳後金額即七百三十六萬一千五百五十元，此金額雖與被告自承未付七百六
      十四萬一千五百五十元工程保留款之陳述不一致，但亦非如原告在本件所主張
      之一千一百四十五萬一千三百元，依此可認江文宗所證並非不實。原告於本件
      訴訟併請求減帳金額，並不足取。是故被告尚有工程保留款七百六十四萬一千
      五百五十元未清償。
四、系爭工程何時完工，有無按合約約定辦理驗收；
（一）系爭工程原告已付清百分之九十工程款，業如前述。依工程合約第六條第三項
      約定：「三本工程全部完工，經旺宏電子正式驗收合格，並由承包商辦妥保固
      切結次月十日前付款。」，因此，原告需完成全部工程，經旺宏公司驗收合格
      ，原告並辦妥保固切結書等三項要件始能請領上述工程保留款。原告已提出保
      固切結書（見原證三），惟就完成全部工程與旺宏公司驗收合格，被告否認之
      ，並辯稱：原告於九十一年十月十日始完工，遲未交付竣工書圖、設備型錄、
      材質證明等驗收文件，致無法完成驗收等語。原告則以羅興華建築師覆本院函
      、證人江文宗、吳介武、韋慶翔證詞、旺宏公司於九十一年十月二十三日領取
      新竹市政府工務局核發之使用執照、業主旺宏公司覆本院內容表示已付工程總
      價百分之九十五款項等語，可認原告已完工並經驗收合格等情。惟業主旺宏公
      司答覆本院查詢系爭工程是否完工，表示「本工程之預定完工日期為九十一年
      三月十八日，惟迄今尚未經完工驗收，故無正式完工驗收記錄可茲提供」「本
      工程因尚缺少竣工文件等事由，至今未經驗收」等語（見本院卷旺宏公司九十
      三年二月十七日陳報狀），證人韋慶翔即旺宏公司設施部門主管到庭證述：「
      （本件工程有無驗收？）現場部分已做完了，已進入驗收階段，自九十一年十
      月就已開始驗收，但因缺少竣工文件，所以至目前尚未驗收完成。」「（沒有
      驗收，為何可以使用？）沒有驗收還是可以使用，因為我們已經支付百分之九
      十五工程款。」「（剩下百分之五如何？）待驗收完成。」等語（見本院九十
      三年十月八日訊問筆錄）。是故業主旺宏公司認為系爭工程未經驗收完成。再
      證人江文宗即原告工地主任證述：「（業主或被告公司有無任何驗收合格文件
      給原告公司？）沒有。」「有竣工紀錄，但我離職前沒有交給業主。」等語，
      證人吳介武即原告之現場監工證述：「（本件工程有無完工、驗收？有無辦理
      展延？）有完工，但資料沒有備齊，照合約資料要有報告書，報告書有很多大
      項，其中有一、兩項未完成，其他都已經做好了。」等語，證人黃耀輝即原告
      之現場工地主任證述：「（驗收有無經過業主認可？）業主認為有完工，沒有
      合格，所以有做修補工程，九十二年六月我離開時，還有陸陸續續在修繕中」
      等語（均見本院九十三年四月二十七日訊問筆錄）」，依旺宏公司陳報狀及上
      述證人所述，系爭工程雖已完工，並辦理驗收程序，但因原告未交付竣工書圖
      等驗收文件，致未經旺宏公司驗收合格，自不符工程合約第六條第三項所定請
      領工程保留款之要件。
（二）上述羅興華建築師事務所答覆本院函文內容為：「1.國產實業建設股份有公司
      並無交付本所完工資料。2.工程業已完工。3.該工程驗收時，國產實業建設股
      份有限公司均派員會同，惟驗收改善紀錄，均欣漢實業有限公司名義提報旺宏
      電子股份有限公司。」（見該所九十三年五月二十七日函文），依其內容並未
      表示旺宏公司已對系爭工程驗收。又依新竹市政府工務局回覆本院其對系爭工
      程核發之使用執照存根顯示：「營造廠商為富泰營造股份有限公司」等語（見
      新竹市政府工務局九十三年五月二十八日覆本院函），並非原告公司，故使用
      執照所為各項資料，係指富泰公司，不足認於系爭之之內裝工程經驗收合格。
（三）原告雖稱被告受領系爭工作物，並經業主旺宏公司正式使用拒不辦理驗數等情
      。然本件係內裝工程，與房屋結構工程不同，業主旺宏公司認其已支付百分之
      九十五工程報酬予被告公司，其認可為使用該宿舍，不代表認可工程合於約定
      效用，而以使用代替合約所訂之驗收程序。
（四）原告稱被告係以不正當行為阻止驗收條件成就云云。但依證人韋慶翔證述：「
      依合約工程要經驗收，依資料顯示驗期間蠻長的，自初驗開始，陸續發現缺失
      ，被告陸續在作改正工作，最後一次缺失改正為PVC地板，日期是在九十三年
      二月十二日，有會議紀錄可證明。」（見本院九十三年十月八日訊問筆錄）；
      證人江文宗亦證述：「人力有限，比較慢，後期被告未付款，上面的意思，剩
      下就不要配合交付竣工圖」等語，依此，並非被告以不正當行為阻止驗收條件
      之成就．
五、兩造對系爭工程有無合意追加工程款九百四十二萬四千八百十八元：
　　原告主張曾追加工程款九百四十二萬四千八百十八元等情，並提出追加減工程明
　  細表為證（見原證二）、追加工程文件送審單（見原證九）及照片（原證十），
    與證人江文宗、吳介武證述：追加工程項目，合約沒有載明，有施作等語為據。
    然查，系爭工程工程費用總額及施作內容均已為約定，涉及追加工程項目合約第
    二十八條約定「總價承包：乙方承接本項工程為總價承攬非經甲方確認追加減工
    程或實際工程數量百分之三內不作加減帳」，基此，於工程總價百分之三以內不
    作加減，採總價承包制，逾百分之三者即須使被告確認追加項目始符契約原訂意
    旨。原告對是否取得被告確認如原證二所示追加工程項目，僅提出旺宏公司楊智
    鈞及監造單人員簽名之文件送審單（見原證九），該送審單上雖載：「3.部分追
    加減，另安排時程檢討。」，惟對追加部分是否如原告提出之追加明細表所示項
    目，與原工程項目如何區別，是否在總價承包以外，並不明確；而證人江文宗曾
    證述：「（對本工程得追加、變更，公司有無書面通知業主或被告公司？）我的
    印象中旺宏有要變更、追加。」「（本件工程有無辦理追加？）當時有提及追加
    減資料給被告公司，那時報八、九百萬，被告沒有同意，牽涉到配合廠商及合約
    項目之問題。」等語（見同上筆錄）；原告所提出之照片內容與原證二關聯性，
    其追加之數量、單價與原告付款憑證，原告亦未提出佐證，究係新增工作，抑在
    原約定工程施作項目內，單以證人所言，尚不足為證，況原告未取得被告確認追
    加項目之同意，是故原告請求給付追加款，並非有據。
六、被告主張原告未遵期完工，提前撤場，有逾期罰款與被告自行僱工之損失而為抵
    銷：
（一）被告辯稱：系爭工程約定延長至九十一年八月三十一日完工，原告於九十一年
      十月十日始完工，共四十天逾期，依工程合約罰款六百二十三萬九千一百四十
      元，另原告提前撤場僱工修理共三十四萬九千零四十二元，原告遲未辦理驗收
      ，無法領得工程款四百二十萬元產生利息損失二十六萬零五十五元，合計六百
      八十四萬八千二百三十七元，應予抵銷等情，並以被告公司施工日報表至九十
      一年十月十日工程總進度達百分之九十五點五三為證（見被證二），證人江文
      宗證述「退場時間應在十月底」「九十一年十月間有施工紀錄記載」、證人韋
      慶翔證述：「實際完工日期為九十一年十月間」等語為證。查上述施工日報表
      自九十一年九月一日開始，每日均將工程總進度列出，至九十一年十月十日達
      百分之九十五點五三，並由原告工地主任黃耀煇與監造人高經理共同簽名，該
      施工報表應為真實，並非如原告所稱為工程修正及補強，被告主張原告逾期完
      工應屬有據。
（二）至證人韋慶翔雖曾證述：系爭工程辦理初驗，應是在完工後辦理」等語（見同
      上筆錄），及原告提出旺宏公司初驗收紀錄表（見原證七），原告據為主張係
      於九十一年八月三十一日完工，但既有施工紀錄表書證，應以該書證為據，至
      旺宏公司驗收紀表所示查驗位置為「B區TA房間T101（不含整衛浴）」等語，
      不足認係系爭工程全部之驗收紀錄。被告主張原告遲延至九十一年十月十日始
　    完工，逾期四十天，依工程合約第二十一條約定每逾期一日應罰款工程契約金
      額千分之二，即六百二十三萬千一百四十元（77,989,247×40×2/1000
      =6,239,140），應屬有據。又被告未改善原告撤場後另行僱工整理，共計花費
      三十四萬九千零四十二元，業據其提出發票、旺宏公司催辦改善函與被告傳真
      原告函件等為證（見被證三至五），是其主張有三十四萬九千零四十二元，應
      屬有據。原告遲未交付竣工圖等文件，被告主張旺宏公司無法驗收而受有四百
      二十萬元尾款之遲延利息損失二十六萬零五十五元（4,200,000×5/100×
      452/365=260,055），亦屬真實。以上三者合計（6,239,140 +349,042+260,0
      55=6,848,237）。被告主張按此合計數抵銷應付予原告之工程保留款，應屬有
      據。
七、綜上所述，原告主張被告積欠工程尾款及追加給付工程款，因未宗成業主旺宏公
    司之驗收程序．及兩造在合約中約定總價承包，原告未證明追加部分取得被告之
    確認同意，其主張均不足取。被告辯稱原告未按工程合約辦理業主驗收，且因完
    工逾期有逾期罰款，另行僱工修繕及有遲延利息，而在六百八十四萬八千二百三
    十七元範圍內主張抵銷，應可採信。從而，原告基於工程合約第七條約定，請求
    被告給付二千七萬六千一百十八元，及自起訴狀繕本送達翌日即九十二年十二月
    二十日起至清償日止，按年息百分之五計算之利息，為無理由，不應准許。原告
    之訴既經駁回，其假執行之聲請失其依據，併予駁回。
八、結論：本件原告之訴為無理由，依民事訴訟法第七十八條，判決如主文。
中　　　華　　　民　　　國　　九十三　　年　　十二　　　月　　　七　　　日
                              民事第三庭  法  官    李維心
正本係照原本作成
如對本判決上訴，須於判決送達後廿日內向本院提出上訴狀
中　　　華　　　民　　　國　　九十三　　年　　 十二 　　月　　　七　　　日
                                          書記官    林梅珍
